【裁判字號】    95,交抗,983
【裁判日期】    951229
【裁判案由】    違反道路交通管理處罰條例
【裁判全文】
臺灣高等法院交通事件裁定             95年度交抗字第983號
抗  告  人
即受處分人  甲○○
上列抗告人因違反道路交通管理處罰條例案件，不服臺灣臺北地
方法院，中華民國95年11月30日所為裁定（95年度交聲字第1011
號），提起抗告，本院裁定如下：
    主  文
抗告駁回。
    理  由
一、原處分機關臺北市交通事件裁決所於民國（下同）95年10月
    19日以北市裁二字第裁22-AEB792292號違反道路交通管理事
    件裁決書以受處分人甲○○於95年8月16日下午3時32分許，
    騎乘車號CYU-965 號重型機車，於臺北市○○路與安和路口
    ，經臺北市政府警察局大安分局警員吳政叡攔停，並以受處
    分人有違反道路交通管理處罰條例第53條第2 項「紅燈右轉
    」之違規行為為由當場製單舉發，受處分人雖於舉發通知單
    所載95年8 月31日應到案日期之前，向原處分機關提出申訴
    ，惟經原處分機關函請舉發單位調查結果，仍認受處分人確
    有前開違規行為，乃依道路交通管理處罰條例第53條第2 項
    、第63條第1項（漏載第3款）、違反道路交通管理事件統一
    裁罰基準及處理細則（下稱處理細則）第44條第1 項及違反
    道路交通管理事件統一裁罰基準表（下稱基準表）之規定，
    於95年10月19日以北市裁二字第裁22-AEB792292號裁決書裁
    處受處分人罰鍰600元，並記違規點數3點。
二、受處分人聲明異議意旨略以：伊當時係將機車停放在仁愛路
    與安和路口之騎樓下，後來將機車牽離騎樓，至安和路與仁
    愛路口才騎上機車右轉行駛於仁愛路，未久即遭警員攔下，
    當時安和路方向雖屬紅燈，惟伊係將機車牽離騎樓後才行駛
    於仁愛路，不算紅燈右轉，為此聲明異議，請求撤銷原處分
    云云。
三、原裁定略以：受處分人當日係自安和路右轉仁愛路，右轉時
    安和路方向之號誌為紅燈，仁愛路方向之號誌為綠燈等情，
    為受處分人所自承，並據證人即舉發本件違規之臺北市政府
    警察局大安分局警員吳政叡於原審法院證稱：「當天我是在
    仁愛路執勤，當時仁愛路是綠燈的情形，車輛在行駛，我看
    到受處分人的機車從安和路的方向右轉過來，我就攔下受處
    分人，並且告知有紅燈右轉違規，請他出示駕照、行照，可
    是受處分人有意見，說他的機車是用牽的，我就請受處分人
    帶我到他所謂牽機車的地方去查看，該處是位在停止線的後
    方，當時安和路是紅燈，受處分人應該在停止線後方停等綠
    燈，可是受處分人卻超越停止線右轉，我依法舉發並無錯誤
    ；依我的角度看得到行人穿越道，當時受處分人確實已經超
    越行人穿越道而右轉，而停止線就在行人穿越道的後方，所
    以受處分人確實有壓過停止線等語明確（見原審卷第19頁背
    面、第20頁），並有其所提出之現場照片9 張在卷可稽。按
    道路交通標誌標線號誌設置規則第170條第1項規定「停止線
    ，用以指示行駛車輛停止之界限，車輛停止時，其前懸部分
    不得伸越該線」，於交岔路口燈光號誌為紅燈之情形下，駕
    駛人自應遵守號誌、標線之指示，停止於停止線後方，不得
    以任何方式任意超越前行後違反號誌右轉。受處分人陳稱「
    證人所述的經過都正確」，足見其亦不否認於安和路紅燈之
    情形下，超越停止線而右轉行駛於仁愛路，經核自屬違反號
    誌紅燈右轉之行為無誤。又設於路口之白色停止線，其設置
    目的在於指示車輛於紅燈之情形下，應於該線後方停止不得
    任意穿越；易言之，若任意穿越停止線而紅燈右轉，即屬違
    規，不論機車駕駛人係乘坐駕駛機車穿越停止線右轉，或牽
    動機車穿越停止線後再乘上機車右轉行駛，均無不同，否則
    機車駕駛人豈非均得以將機車牽動超越停止線之方式，作為
    嗣後紅燈右轉行為之免責理由？再依證人所提編號3 照片以
    觀，該處停止線靠近路緣紅線處雖因遭水泥覆蓋或日久失修
    等原因，而有一小段標線斑駁之情形，惟其長度範圍甚微，
    一般駕駛人均仍足以判斷該空白原係白色停止線之延伸，於
    延伸範圍內均屬不得超越之區域，受處分人辯稱其以牽動機
    車之方式從停止線空白處超越後再騎上機車，即不算紅燈右
    轉云云，顯對於交通法規之任意曲解，不足採信。認受處分
    人確有紅燈右轉之違規行為，並以原處分機關依道路交通管
    理處罰條例第53條第2項、第63條第1項第3款（漏載第3款）
    、處理細則第44條第1 項暨基準表之規定，裁處受處分人罰
    鍰600元，並記違規點數3點，核無違誤為由，裁定駁回異議
    人之聲明異議。
四、抗告意旨略以：(一)受處分人於原審審理時已清楚說明當時係
    牽離人行道，過了停止線後才開始騎乘，並作圖說明，惟原
    審裁定謂「後來將機車牽離騎樓，至安和路與仁愛路口才騎
    上機車右轉行駛於仁愛路」，認定受處分人於停止線後方開
    始騎乘，顯然有誤。(二)原裁定所引員警證詞「我就請受處分
    人帶我到他所謂牽機車的地方去查看，該處是位在停止線的
    後方」該處位置係機車停放處與牽離位置；員警未指稱受處
    分人開始騎乘位置，原裁定亦無指稱受處分人開始騎乘位置
    ，則原裁定所謂「受處分人應該在停止線後方停等綠燈」等
    語，認定受處分人是於停止線後方開始騎乘，顯係採證不實
    云云。
五、本院查：
  (一)按道路交通管理處罰條例及道路交通安全規則所稱「汽車」
    ，依道路交通管理處罰條例第3條第8款及道路交通安全規則
    第2 條第1項第1款規定，均包括「機器腳踏車」。又駕駛人
    駕駛汽車，應遵守道路交通標誌、標線、號誌之指示；汽車
    行駛至交岔路口，應遵守燈光號誌或交通警察之指示，道路
    交通安全規則第90條、第102條第1項第1 款分別定有明文。
    次按汽車駕駛人，行經有燈光號誌管制之交岔路口紅燈右轉
    者，處新臺幣600元以上1800元以下罰鍰，並記違規點數3點
    ，道路交通管理處罰條例第53條第2項、第63條第1項第3 款
    亦規定甚明。
  (二)本件受處分人於95年8月16日下午3時32分許，騎乘車號CYU-
    965 號重型機車，於臺北市○○路與安和路口，自安和路右
    轉仁愛路時，該路口係有燈光號誌管制之交岔路口，於安和
    路行向誌係亮紅燈狀態時，超越安和路上停止線而右轉之情
    ，業據證人即執行勤務之員警吳政叡親眼目睹舉發，並於原
    審到庭具結證述：「受處分人... 說他的機車是用牽的，我
    就請受處分人帶我到他所謂牽機車的地方去查看，該處是位
    在停止線的後方，當時安和路是紅燈，受處分人應該在停止
    線後方停等綠燈，可是受處分人卻超越停止線右轉，我依法
    舉發並無錯誤；依我的角度看得到行人穿越道，當時受處分
    人確實已經超越行人穿越道而右轉，而停止線就在行人穿越
    道的後方，所以受處分人確實有壓過停止線。」等語（見原
    審卷第19頁背面、第20頁），核與受處分人所陳伊係自安和
    路右轉仁愛路，右轉時安和路方向之號誌為紅燈，仁愛路方
    向之號誌為綠燈等情情節相符，足認證人吳政叡證述情節與
    事實相符，復有臺北市政府警察局95年8 月16日北市警交大
    字第AEB792292C號舉發違反道路交通管理事件通知單影本1
    紙及證人吳政叡於原審提出之現場照片9 張在卷可稽（見原
    審卷第6 頁、第24至32頁）。本件違規情形既經證人即舉發
    員警吳政叡，係執勤警員依法執行職務舉發違規事實，並於
    原審具結以言詞供述本件受處分人有上開違規事實，其與受
    處分人毫無怨懟，自無自陷於偽證罪之追訴而構詞誣陷受處
    分人之理，且其前開證言又查無顯著瑕疵或與事實不符之處
    ，應值採信。又設於路口之白色停止線，其設置目的在於指
    示車輛於紅燈之情形下，應於該線後方停止，不得任意超越
    ，其超越停止線即已違規，況於紅燈而任意超越停止線並右
    轉，更屬違規；不論機車駕駛人係乘坐駕駛機車超越停止線
    右轉，或牽動機車超越停止線後再乘上機車右轉行駛，均係
    超越停止線而紅燈右轉。本件受處分人既自承當時係將機車
    牽離人行道，過了停止線後，方騎乘機車，右轉仁愛路等情
    ，而當時安和路是紅燈，是受處分人雖牽著機車超越停止線
    後始騎乘機車右轉仁愛路，即屬紅燈右轉之違規行為。不容
    以牽著機車行走規避紅燈右轉之罰責。
  (三)綜上所述，本件受處分人紅燈右轉之違規事實，事證明確。
六、原審以受處分人紅燈右轉之違規事實，事證明確，而裁定駁
    回抗告人之聲明異議，經核並無不合。受處分人抗告，仍執
    陳詞否認違規事實，指摘原裁定不當，為無理由，應予駁回
    。
據上論結，應依道路交通案件處理辦法第26條，刑事訴訟法第41
2 條，裁定如主文。
中    華    民    國    95    年    12    月    29    日
                  刑事第十庭      審判長法  官  劉景星
                                        法  官  陳博志
                                        法  官  李春地
以上正本證明與原本無異。
不得再抗告。
                                        書記官  蘇秋
中    華    民    國    96    年    1     月    2     日


司法院資訊處製作；財團法人民間司法改革基金會備份。
